臺灣高等法院高雄分院刑事判決　　　　　　　　　九十一年度交上易字第一四五號
　　上　訴　人　臺灣屏東地方法院檢察署檢察官
　　被　　　告　乙○○
右上訴人因被告過失傷害案件，不服臺灣屏東地方法院九十一年度交易字第三六號中
華民國九十一年四月二十三日第一審判決（起訴案號：臺灣屏東地方法院檢察署九十
年度調偵字第五四號），提起上訴，本院判決如左：
      主  文
上訴駁回。
      理  由
一、公訴意旨略以：被告乙○○於民國九十年二月四日七時三十分許，駕駛車牌號碼
    ＷＬ３９０６號自用小客車，沿屏東縣萬丹鄉○○路由南往北行進，途經該路一
    段時，欲左轉往東西向快速道路。此時適有甲○○（原名王榮乾）騎乘車牌號碼
    ＰＩＫ５１７號重型機車，沿中興路由北往南直駛而來（乙○○於雙方車輛相距
    約三十公尺時，即發現前開機車駛來）。乙○○應注意此一車前狀況，並隨時採
    取必要之安全措施，而依當時天候、路況，又無不能注意之情事。詎其竟疏於注
    意該機車動態仍貿然左轉，致該機車閃剎不及而撞擊前開小客車右前方，甲○○
    因而倒地引發左下肢裂傷。因認被告乙○○涉犯刑法第二百八十四條第一項前段
    之過失傷害罪嫌。並以上開時地駕車發生車禍致甲○○受傷之事實，業據被告乙
    ○○自白不諱，核與告訴人甲○○指訴之情節相符。此外觀諸卷附道路交通事故
    調查報告表、照片，乙○○依當時之天候、路況，並無不能注意前開機車動態之
    情形。綜上所述，乙○○顯有應注意、能注意而未注意首揭規定之過失。又查甲
    ○○因本件車禍而受有前開傷勢，亦有卷附診斷證明書足稽。從而乙○○前開過
    失與甲○○受傷實有相當因果關係為其論據。
二、按犯罪事實應依證據認定之，無證據不得推定其犯罪事實；又不能證明被告犯罪
    者，應諭知無罪之判決，刑事訴訟法第一百五十四條、第三百零一條第一項分別
    定有明文。
三、訊據被告乙○○固供承有駕車行經右揭路段為告訴人甲○○之機車撞及，告訴人
    因而受傷之事實，惟堅決否認有何過失傷害犯行，辯稱：左轉的綠燈亮了，伊看
    前方的車子還有一段距離，所以伊就左轉的了，伊車左轉到中心線有停了一下，
    當時告訴人的車子離路口還有約三十公尺，伊才轉彎前進，後來伊車子已經行進
    至在斑馬線上了他才撞上來」等語。經查：本件被告與告訴人原係在同一路段對
    向行駛，嗣被告行經該肇事交岔路口時因左轉而與對向直駛之告訴人碰撞肇事，
    是本件車禍肇事過失責任之歸屬，應依被告與告訴人間路權優先順序以為判斷：
    （一）告訴人甲○○於警訊中指証稱：當時行車號誌為綠燈，在原審法院亦陳稱
    ：「當天我們都是綠燈」等語，證人蔡坤成即承辦之警員亦證稱：「被告Ａ車行
    車方向為綠燈及左轉綠燈時，Ｂ車（告訴人機車）的行車方向亦為綠燈，之後Ａ
    車行車方向直接跳黃燈再跳紅燈，再跳回綠燈及左轉綠燈，Ａ、Ｂ行車方向燈號
    為同步的，即一起轉黃燈、紅燈、綠燈」等語，足見不論被告或告訴人均未有不
    遵守行車號誌行進、轉彎之情事。（二）次按汽車行駛至交岔路口，轉彎車應讓
    直行車先行，但直行車尚未進入交岔路口，而轉彎車已達中心處開始轉彎，直行
    車應讓轉彎車先行，道路交通安全規則第一百零二條第一項第六款分別定有明文
    。依卷附道路交通事故調查報告表及現場照片所示，本件肇事後被告Ａ車及告訴
    人Ｂ車之停止位置及機車碎片散落位置，係位於Ｂ車車道沿伸至交岔路口之黃色
    區○○○○道上，推斷Ａ、Ｂ車撞擊時之撞擊點應係在Ｂ車車道沿伸至交岔路口
    之黃色區塊並靠近人行道處，是時被告Ａ車已行抵中心處並已左轉進入對向車道
    內，其左轉即將完成應堪認定。再參以告訴人於原審法院指稱：「我那時候在簡
    圖甲的位置，他在乙的位置（當庭繪製簡圖）我那時候認為我可以直行所以就加
    速通過」「（問：你當時的時速？）答：我約五十公里左右，我是在於快要撞到
    被告他時才煞車，他的時速是維持二、三十公里，他在路口有停一下，之後才又
    起步的」等語，而該簡圖乙之位置已位於該交岔路口中心處，此有告訴人所繪製
    之簡圖在卷可稽，且參以兩車碰撞肇事時被告之Ａ車左轉即將完成而告訴人之Ｂ
    車卻係甫進入路口，併被告當時行車之時速較告訴人Ｂ車為慢等情以觀，堪認告
    訴人之Ｂ車進入交岔路口前被告之Ａ車已達中心處開始轉彎，是告訴人之Ｂ車原
    應讓轉彎之被告Ａ車先行，乃告訴人尚未進入交岔路之直行車未讓已達路口中心
    處並即將完成左轉彎動作之被告車先行，致撞上被告之自用小客車而受傷，故本
    件肇事原因應係告訴人未讓已達中心處開始轉彎之被告Ａ車所致。
四、按所謂信賴原則，指行為人在社會生活中，於從事某種具有危險性之特定行為時
    ，如無特別情事，在可信賴被害者或其他第三人亦會相互配合，謹慎採取適當行
    動，以避免發生危險之適當場合，倘因被害者或其他第三人之不適當行動，而發
    生事故造成損害之結果時，該行為人不負過失責任。依此一原則，汽車駕駛人應
    可信賴參與交通行為之對方，亦將同時為必要之注意，相互為遵守交通秩序之適
    當行為，而無考慮對方將會有違反交通規則之不當行為之義務。故汽車駕駛人如
    已遵守交通規則且為必要之注意，縱有死傷結果之發生，其行為仍難認有過失可
    言，最高法院八十八年台上字第一八五二號判決可資參照。查本件告訴人係未進
    入交岔路口之直行車，其未讓轉彎之被告Ａ車先行之違反交通規則不當行為，當
    非屬對於防止危險發生之相關交通法令之規定，業已遵守並盡相當之注意義務之
    被告所應負注意並預防危險生之義務，而被告行駛至交岔路口中心處開始轉彎，
    自當能信賴直行之告訴人Ｂ車將讓其先行，且被告己轉彎進入對向車道內往西向
    前進，實亦無從採取其它適當之措施以避免自右側而來告訴人機車之撞擊，被告
    對此之信賴應認為相當，本件車禍堪認係告訴人之過失為肇事之獨立原因。且本
    件被告所駕駛之車輛速度並無証據足証有超越該路段速限之情事，本院復查無被
    告有其它違反防止危險發生之相關交通法令規定之情事，揆諸首揭說明，自應依
    法為被告無罪之諭知。
五、原審為被告無罪之諭知，經核並無不合，檢察官上訴意旨仍認被告有過失責任，
    自無足取，上訴為無理由，應予駁回。
據上論結，應依刑事訴訟法第三百六十八條，判決如主文。
本案經檢察官郭振昌到庭執行職務。
中    華    民    國        九十一      年      八      月     十四     日
                              臺灣高等法院高雄分院刑事第三庭
                                  審判長法官  謝宏宗
                                        法官  陳中和
                                        法官  莊崑山
右正本證明與原本無異。
不得上訴。
                                      書記官  邱麗莉
中    華    民    國        九十一      年      八      月     十六     日
                                                                      Ｈ
